【裁判字號】    99,聲,92
【裁判日期】    990421
【裁判案由】    選任特別代理人
【裁判全文】
臺灣臺中地方法院民事裁定  99年度聲字第92號
聲  請  人  甲○○
送達代收人  乙○○
相  對  人  萬特麗工程有限公司
相  對  人  桀榮實業有限公司
共      同
特別代理人  陳金村律師
聲請人聲請為相對人萬特麗工程有限公司、桀榮實業有限公司選
任特別代理人事件，本院裁定如下：
    主    文
選任陳金村律師於聲請人提起確認與相對人萬特麗工程有限公司
、桀榮實業有限公司間董事委任關係及股東關係不存在等訴訟時
，為相對人之共同特別代理人。
    理    由
一、本件聲請人意旨略以：相對人萬特麗工程有限公司（下稱萬
    特麗公司）於民國95年10月18日由經濟部以經授中字第0953
    4801380號函廢止登記、桀榮實業有限公司（下稱桀榮公司
    ）則於96年12月31日由經濟部以經授中字第09635384480號
    函廢止登記。上開二公司依法即應行清算，惟該公司迄今既
    未向法院申報清算人，即應由該二公司之全體股東擔任清算
    人，而為該二公司之法定代理人。而聲請人係遭冒名登記為
    上開二公司之董事兼股東，聲請人欲提起確認與該二公司間
    之董事委任及股東關係均不存在等訴訟，惟因該二公司均係
    1人公司，致無人可代表該二公司應訴而進行訴訟。為此，
    爰依民事訴訟法第51條第1項規定，聲請選任聲請人之弟紐
    天德為相對人之特別代理人；如鈞院認紐天德並不適任該二
    公司之特別代理人，亦請鈞院依職權選任適當之人為之，以
    利訴訟程序之進行等語。
二、經查：
  (一)按對於無訴訟能力人為訴訟行為，因其無法定代理人，或其
    法定代理人不能行代理權，恐致久延而受損害者，得聲請受
    訴法院之審判長，選任特別代理人，民事訴訟法第51條第1
    項定有明文。又按公司經中央主管機關撤銷或廢止登記者，
    準用前三項之規定」。「解散之公司除因合併、分割或破產
    而解散外，應行清算」。「公司之清算，以全體股東為清算
    人。但本法或章程另有規定或經股東決議，另選清算人者，
    不在此限」，公司法第26條之1、24條、第79條分別定有明
    文。又上揭無限公司清算之規定，於有限公司準用之，公司
    法第113條亦定有明文。
  (二)另相對人萬特麗公司於95年10月18日由經濟部以經授中字第
    09534801380號函廢止登記、桀榮公司則於96年12月31日由
    經濟部以經授中字第09635384480號函廢止登記，此有該二
    公司變更登記表在卷可參，惟該公司迄今既未向法院申報清
    算人，亦有本院民事紀錄科查詢表在卷可憑，揆諸前開公司
    法之規定，即應由該二公司之全體股東擔任清算人，而為該
    公司之法定代理人。而本件聲請人係主張其遭冒名登記為上
    開二公司之董事兼股東，其欲對相對人二公司提起確認董事
    委任關係及股東關係不存在訴訟，惟因該二公司均係1人公
    司，致無其他股東可代表該二公司應訴而進行訴訟，本院認
    如不為相對人二公司選任特別代理人，將恐致久延而使聲請
    人受有損害。至聲請人雖聲請選任其弟紐天德為相對人二公
    司特別代理人，惟依聲請人自陳陳紐天德與其係屬兄弟關係
    ，誼屬至親，如由其擔任相對人公司之特別代理人，自不免
    有偏頗之疑慮，顯有未妥；而陳金村律師為經社團法人台中
    律師公會推薦之人選，經徵詢陳律師本人亦表示有任本件特
    別代理人之意願，爰選定陳金村律師為相對人二公司之共同
    特別代理人。
三、依民事訴訟法第51條第1項，裁定如主文。
中    華    民    國    99    年    4    月    21    日
                  民事第四庭    法  官  黃文進
正本係照原本作成。
如不服本裁定應於送達後10日內向本院提出抗告狀，並繳納抗告
費新臺幣1000元。
中    華    民    國    99    年    4    月    21    日
                                書記官

司法院資訊處製作；財團法人民間司法改革基金會備份。
